【裁判字號】    95,易,346
【裁判日期】    950929
【裁判案由】    違反入出國及移民法
【裁判全文】
臺灣桃園地方法院刑事判決               95年度易字第346號
公  訴  人  臺灣桃園地方法院檢察署檢察官
被      告  丙○○
            甲○○
上列被告等因違反入出國及移民法案件，經檢察官提起公訴（95
年度偵字第1175號），及移送併案審理（95年度偵字第6351號）
，被告等於本院準備程序進行中，就被訴事實及移送併案審理事
實均為有罪之陳述，經本院告知簡式審判程序意旨，並聽取公訴
人及被告等之意見後，本院合議庭裁定依簡式審判程序審理，本
院判決如下：
    主  文
丙○○共同連續在機場以交付證件，利用航空器運送非運送契約
應載之人至他國，處有期徒刑伍月，如易科罰金，以參佰元折算
壹日。扣案如附表所示之登機證均沒收。
甲○○共同在機場以交付證件，利用航空器運送非運送契約應載
之人至他國，未遂，處有期徒刑參月，如易科罰金，以參佰元折
算壹日。扣案如附表所示之登機證均沒收。
    事  實
一、丙○○、林彥聰、張載文（該2 人另案審理中）與人蛇集團
    成員真實姓名、年籍不詳綽號「小林」、「劉先生」之成年
    男子，共同基於犯意聯絡，丙○○並基於概括犯意，為掩護
    3 名真實姓名、年籍不詳之大陸地區人民等非運送契約應載
    之人前往美國洛杉磯，先由人蛇集團以丙○○、林彥聰、張
    載文等人名義購買中華航空公司（以下稱中華航空）於94年
    10月16日晚間10時20分由臺灣桃園國際機場飛往美國洛杉磯
    之CI008 號班機之機票，俟該3 名大陸地區人民入境臺灣後
    ，再以該3 名大陸地區人民名義購買於94年10月16日晚間9
    時30分由臺灣桃園國際機場飛往香港之不詳航空公司班機之
    機票。迄於94年10月16日晚間，丙○○、林彥聰、張載文等
    人再前往桃園國際機場第二航廈，在中華航空櫃檯劃位取得
    登機證，經辦理通關手續後，即將其等之登機證、機票交由
    張載文，再由張載文在該航廈D 區免稅店附近轉交予真實姓
    名、年籍不詳之某成年女子，該名女子並將上開3 名大陸地
    區人民前往香港之登機證、機票交與張載文人，再由張載文
    發給丙○○、林彥聰，以此非法方法利用航空器運送非運送
    契約應載之人即上開3 名大陸地區人民前往美國洛杉磯，丙○○、林彥聰、張載文並自人蛇集團處獲得香港旅遊免費招
    待及新臺幣（下同）1 萬元之代價。嗣因該3 名大陸地區人
    民於抵達美國洛杉磯機場即遭查獲，經美國國土安全部傳真
    通知後，始經我國警方查知上情。
二、丙○○復承上開概括犯意，並與甲○○、乙○○（另行審結
    ）及人蛇集團成員真實姓名、年籍不詳綽號「小林」之成年
    男子，共同基於犯意聯絡，為掩護大陸地區人民葉小娟、朱
    燕琴及陳永華（均於94年12月28日遺返回大陸地區）等非運
    送契約應載之人前往美國洛杉磯，先由人蛇集團以丙○○、
    甲○○、乙○○等人名義購買新加坡航空公司（以下稱新加
    坡航空）於94年12月25日晚間10時25分由臺灣桃園國際機場
    飛往美國洛杉磯之SQ30號班機之機票，俟大陸地區人民葉小
    娟、朱燕琴、陳永華入境臺灣後，再以該3 名大陸地區人民
    名義購買於94年12月25日晚間9 時5 分由臺灣桃園國際機場
    飛往香港之中華航空CI619 號班機之機票。迄於94年12月25
    日晚間9 時許，丙○○、甲○○、乙○○等人再前往桃園國
    際機場，在新加坡航空櫃檯劃位取得登機證，經辦理通關手
    續後，即將其等之登機證、機票交由綽號「小林」男子，再
    由「小林」男子將上開大陸地區人民葉小娟、朱燕琴、陳永
    華前往香港之登機證、機票交與丙○○等人，以此非法方法
    利用航空器運送非運送契約應載之人即大陸地區人民葉小娟
    、朱燕琴、陳永華前往美國洛杉磯，丙○○、甲○○、乙○○並自人蛇集團處獲得香港旅遊免費招待之不法利益。嗣於
    94年12月25日晚間10時30分許，在桃園國際機場第二航廈出
    境管制區D6登機門前，為航空公司人員查覺葉小娟、朱燕琴
    、陳永華持用男子登機證，遂報警處理，並扣得新加坡航空
    SQ30班機之機票3 張及署名「李逛浮」、「李國沾」、「楊
    姿含」之偽造護照3 本，再循線於桃園國際機場第一航廈A5
    登機門，查獲丙○○、甲○○、乙○○，並扣得如附表所示
    之登機證。
三、案經內政部警政署航空警察局移送臺灣桃園地方法院檢察署
    檢察官偵查起訴及移送併案審理。
    理  由
一、被告丙○○、甲○○所犯係死刑、無期徒刑、最輕本刑為3
    年以上有期徒刑以外之罪，被告於準備程序中就被訴事實為
    有罪之陳述，經法官告知簡式審判程序之旨，並聽取公訴人
    、被告之意見後，合議庭認為適宜，依刑事訴訟法第273 條
    之1 第1 項規定，裁定由受命法院獨任進行簡式審判程序，
    先此敘明。
二、訊據被告丙○○、甲○○就上開犯罪事實於偵訊及審理時均
    坦承不諱，核與證人即大陸地區人民葉小娟、朱燕琴、陳永
    華於警詢中之陳述相符，復有被告丙○○、甲○○之護照申
    請書、護照影本、入出境紀錄查詢表、訂位紀錄查詢單、登
    記證、美國國土安全部傳真通知、登機證等件在卷可資佐證
    ，被告丙○○、甲○○之自白與事實相符，本件事證明確，
    其等上開犯行洵堪認定，應依法論罪科刑。
三、按修正後刑法第2 條第1 項之規定：「行為後法律有變更者
    ，適用行為時之法律。但行為後之法律有利於行為人者，適
    用最有利於行為人之法律」，係規範行為後法律變更所生新
    舊法比較適用之準據法，於新法施行後，應適用新法第2 條
    第1 項之規定，為「從舊從輕」之比較；比較時應就罪刑有
    關之共犯、未遂犯、想像競合犯、牽連犯、連續犯、結合犯
    ，以及累犯加重、自首減輕暨其他法定加減原因（如身分加
    減）與加減例等一切情形，綜其全部罪刑之結果而為比較（
    最高法院95年第8 次刑庭會議決議參照）。查被告行為後，
    罰金刑之計算單位及處罰、共犯、連續犯、未遂犯、易科罰
    金之折算標準之規定，均有修正：(一)罰金刑之計算單位及處
    罰部分：刑法第33條第5 款業於94年2 月2 日修正公布，並
    自95年7 月1 日起施行；修正前刑法第33條第5 款規定「罰
    金：1 元以上。」，修正後刑法第33條第5 款規定「罰金：
    新臺幣1,000 元以上，以百元計算之。」；另95年6 月14日
    修正公布刑法施行法第1 條之1 ：「中華民國94年1 月7 日
    刑法修正施行後，刑法分則編所定罰金之貨幣單位為新臺幣
    。94年1 月7 日刑法修正時，刑法分則編未修正之條文定有
    罰金者，自94年1 月7 日刑法修正施行後，就其所定數額提
    高為30倍。但72年6 月26日至94年1 月7 日新增或修正之條
    文，就其所定數額提高為3 倍。」，現行刑法中，有關於罰
    金刑之計算單位及處罰之規定已有修正，自屬法律變更。(二)
    共犯部分：刑法第28條共犯之規定於94年2 月2 日修正公布
    ，並於95年7 月1 日施行，修正前刑法第28條規定：「2 人
    以上共同實施犯罪之行為者，皆為正犯。」，修正後刑法第
    28條規定：「2 人以上共同實行犯罪之行為者，皆為正犯。
    」，修正後刑法將原來共同正犯之共同「實施」犯罪，改為
    「實行」犯罪，排除完全未參與犯罪相關行為之「實行」的
    「陰謀共同正犯」及「預備共同正犯」，此屬行為可罰性要
    件之變更，亦屬法律變更。(三)連續犯部分：刑法第56條連續
    犯之規定業於94年2 月2 日修正公布刪除，並於95年7 月1
    日施行，則被告之犯行，因行為後新法業已刪除連續犯之規
    定，此刪除雖非犯罪構成要件之變更，但顯已影響行為人刑
    罰之法律效果，自屬法律有變更。(四)未遂犯部分：刑法未遂
    犯處罰效果之規定，於94年2 月2 日修正公布，由修正前刑
    法第26條本文改列至刑法第25條第2 項，惟均規定「得按既
    遂犯之刑減輕之。」，現行刑法中，有關於未遂之規定已有
    修正，自屬法律變更。(五)易科罰金之折算標準部分：刑法第
    41條第1 項業於94年1 月7 日修正公布，並於95年7 月1 日
    施行，修正前刑法第41條第1 項前段規定：「犯最重本刑為
    5 年以下有期徒刑以下之刑之罪，而受6 個月以下有期徒刑
    或拘役之宣告，因身體、教育、職業、家庭之關係或其他正
    當事由，執行顯有困難者，得以1 元以上3 元以下折算一日
    ，易科罰金。」，又被告行為時之易科罰金折算標準，修正
    前罰金罰鍰提高標準條例第2 條前段（現已刪除）規定，就
    其原定數額提高為100 倍折算1 日，則本件被告行為時之易
    科罰金折算標準，應以銀元300 元折算1 日，經折算為新臺
    幣後，應以新臺幣900 元折算為1 日；修正後刑法第41條第
    1 項前段則規定：「犯最重本刑為5 年以下有期徒刑以下之
    刑之罪，而受6 個月以下有期徒刑或拘役之宣告者，得以新
    臺幣1,000 元、2,000 元或3,000 元折算1 日，易科罰金。
    」，此項修正屬科刑規範事項之變更，其折算標準為裁判時
    所應諭知，亦屬法律變更。(六)經綜合比較前述新、舊法結果
    ，修正後規定並未較有利於行為人，則應依修正後刑法第2
    條第1 項前段規定，適用行為時（即修正前）之法律。又沒
    收為從刑之一種，本件依修正後刑法第2 條第1 項之規定就
    主刑比較結果，應適用行為時（即修正前）之法律，已如前
    述，依從刑附屬於主刑之原則，自不得就新舊法予以割裂適
    用，應一律適用行為時（即修正前）之法律。
四、被告丙○○於94年10月16日晚間，已著手交付上開機票、登
    機證予大陸地區人民，而該大陸地區人民亦因之偷渡至美國
    ，核被告丙○○此部分所為，係犯入出國及移民法第53條第
    1 項之在機場以交付證件，利用航空器運送非運送契約應載
    之人至他國既遂罪；被告丙○○、甲○○於94年12月25日晚
    間，已著手交付上開機票、登機證予大陸地區人民葉小娟等
    人，然葉小娟等人在班機起飛前即為警查獲，而未至於使大
    陸地人民葉小娟等人出境至美國之結果，其等犯罪尚屬未遂
    ，核被告丙○○、甲○○此部分所為，均係犯入出國及移民
    法第53條第2 項、第1 項之在機場以交付證件，利用航空器
    運送非運送契約應載之人至他國未遂罪。又被告丙○○與另
    案被告林彥聰、張載文及案外人綽號「小林」成年男子、「
    劉先生」成年男子間；被告丙○○、甲○○、乙○○及案外
    人綽號「小林」之成年男子間，就上開犯行，分別有犯意聯
    絡及行為分擔，均為共同正犯。被告丙○○連續2 次以非法
    方法運送非契約應載之人至他國犯行，時間緊接，所犯構成
    要件相同，雖有既、未遂之分，仍成立連續犯，應依行為時
    第56條之規定論以利用航空器運送非契約應載之人至他國既
    遂罪，並加重其刑。又被告丙○○於94年10月16日所犯之利
    用航空器運送非契約應載之人至他國部分，雖未據公訴人起
    訴，然本院認有連續犯之裁判上一罪關係，為起訴效力所及
    ，本院自應併予審究。被告甲○○已著手交付上開機票、登
    機證予大陸地區人民，然該大陸地區人民在班機起飛前即為
    警查獲，而未至於使大陸地人民出境至美國之結果，為未遂
    犯，應依行為時刑法第26條前段之規定減輕其刑。爰審酌被
    告丙○○、甲○○貪圖近利，協助非運送契約應載之大陸地
    區人民前往美國，助長偷渡歪風，紊亂國際間管制入出境秩
    序，所為非是，及其等犯罪之動機、目的、手段、所生危害
    ，及犯後均坦承犯行，態度良好等一切情狀，分別量處如主
    文所示之刑，並均諭知易科罰之折算標準。如附表所示之扣
    案登機證，係在被告丙○○、甲○○、乙○○身上查獲，為
    其等所有供犯本件犯罪所用之物，應依行為時刑法第38條第
    1 項第2 款宣告沒收。又持偽造護照欲偷渡美國之大陸地區
    人民葉小娟、朱燕琴、陳永華，係被告丙○○、甲○○、乙○○與綽號「小林」成年男子等掩護出境之對象，非本件共
    犯，在大陸地區人民葉小娟、朱燕琴、陳永華身上查扣之新
    加坡航空SQ30班機之機票共3 張，均已交付予葉小娟、朱燕
    琴、陳永華等人取得，已非被告丙○○、甲○○、乙○○與
    綽號「小林」成年男子所有，故上開扣案機票於本件不得宣
    告沒收。再上開扣案署名「李逛浮」、「李國沾」、「楊姿
    含」偽造護照3 本，係人蛇集團所偽造，並無證據足認被告
    丙○○、甲○○就偽造護照之犯行，亦與前述人蛇集團成員
    間有犯意聯絡及行為分擔，是扣案偽造護照3 本，自不得於
    本件諭知沒收，併此敘明。
據上論斷，應依刑事訴訟法第273 條之1 第1 項、第299 條第1
項前段，入出國及移民法第53條第1 項、第2 項，修正後刑法第
2 條第1 項前段，行為時刑法第11條前段、第28條、第56條、第
26條前段、第41條第1 項前段、第38條第1 項第2 款，修正前罰
金罰鍰提高標準條例第2 條，判決如主文。
本案經檢察官何嘉仁到庭執行職務。
中    華    民    國    95    年    9     月    29    日
                  刑事第七庭    法  官  劉為丕
以上正本證明與原本無異。
如不服本判決，應於判決送達後10日內向本院提出上訴狀（應附
繕本）。
                                書記官  顏美惠
中    華    民    國    95    年    10    月    2     日
附錄本案論罪刑法條：
入出國及移民法第53條
在機場、港口以交換、交付證件或其他非法方法，利用航空器、
船舶或其他運輸工具運送非運送契約應載之人至他國者，處三年
以下有期徒刑、拘役或科或併科新台幣一百萬元以下罰金。
前項之未遂犯，罰之。
附表：應沒收之物
┌──┬───────────┬──┬────────┐
│編號│  名           稱     │數量│  備        註  │
├──┼───────────┼──┼────────┤
│一  │署名「YE XIAOJUAN」之 │1 張│自乙○○身上查扣│
│    │CI619號班機登機證     │    │                │
├──┼───────────┼──┼────────┤
│二  │署名「LEE KUOCHAN」之 │1 張│自乙○○身上查扣│
│    │CI619號班機登機證     │    │                │
├──┼───────────┼──┼────────┤
│三  │署名「LEE KUOCHAN」之 │1 張│自乙○○身上查扣│
│    │CI602號班機登機證     │    │                │
├──┼───────────┼──┼────────┤
│四  │署名「LEE KUANGFU」之 │1 張│自乙○○身上查扣│
│    │CI602號班機登機證     │    │                │
├──┼───────────┼──┼────────┤
│五  │署名「YANG TZUHA」之  │1 張│自乙○○身上查扣│
│    │CI602號班機登機證     │    │                │
├──┼───────────┼──┼────────┤
│六  │署名「ZHU YANQIN」之  │1 張│自甲○○身上查扣│
│    │CI619號班機登機證     │    │                │
├──┼───────────┼──┼────────┤
│七  │署名「LEE KUANGFU」之 │1 張│自甲○○身上查扣│
│    │CI619號班機登機證     │    │                │
├──┼───────────┼──┼────────┤
│八  │署名「CHEN YONGHUA」之│1 張│自丙○○身上查扣│
│    │CI619號班機登機證     │    │                │
├──┼───────────┼──┼────────┤
│九  │署名「YANG TZUHAN」之 │1 張│自丙○○身上查扣│
│    │CI619號班機登機證     │    │                │
└──┴───────────┴──┴────────┘


司法院資訊處製作；財團法人民間司法改革基金會備份。
